臺灣彰化地方法院刑事判決
　111年度訴字第815號
公  訴  人  臺灣彰化地方檢察署檢察官
被      告  黃振賢


                    居彰化縣○○鄉○○村○路街000巷00號（送達地址）
上列被告因違反個人資料保護法案件，經檢察官提起公訴（111
年度偵字第3936號），本院判決如下：
    主  文
乙○○無罪。
    理  由
一、公訴意旨略以：被告乙○○因與告訴人甲○○前妻之胞姊王婷有
    債務糾紛，且不滿告訴人容任王婷設籍在其住處而包庇王婷
    ，明知告訴人之姓名、職業均足以識別個人身分，屬個人資
    料保護法（下稱個資法）所保護之個人資料，竟意圖損害告
    訴人之利益，基於非法利用個人資料之犯意，於附表一、二
    所示時地，騎乘車號000-000號機車（登記在不知情之謝文
    榮名下），張貼A4大小內容為「抗議  建德牙科（起訴書記
    載為「牙醫」）之甲○○醫師，以違法方式包庇掩護王婷欠債
    不還，妨礙阻擾彰化法院強制執行，造成公平正義無法伸張
    ，債權無法催討，敬請甲○○停止自私、惡劣的行為。」等文
    字之紙張（如附件所示），供不特定人瀏覽，而對不特定人
    洩漏告訴人之姓名、職業，致使告訴人不堪其擾，足生損害
    於告訴人。因認被告違反個資法第20條第1項但書各款例外
    情形，而涉犯同法第41條之罪嫌。
二、犯罪事實應依證據認定之，無證據不得認定犯罪事實；檢察
    官就被告犯罪事實，應負舉證責任，並指出證明之方法；不
    能證明被告犯罪或其行為不罰者，應諭知無罪之判決，刑事
    訴訟法第154條第2項、第161條第1項、第301條第1項定有明
    文。因此，檢察官對於起訴之犯罪事實，應負提出證據及說
    服之實質舉證責任。倘其所提出之證據，不足為被告有罪之
    積極證明，或其指出證明之方法，無從說服法院以形成被告
    有罪之心證，基於無罪推定之原則，自應為被告無罪判決之
    諭知；而認定不利於被告之事實，須依積極證據，苟積極證
    據不足為不利於被告事實之認定時，即應為有利被告之認定
    ，更不必有何有利之證據；認定犯罪事實所憑之證據，雖不
    以直接證據為限，間接證據亦包括在內，然無論直接或間接
    證據，其為訴訟上之證明，須於通常一般之人均不致有所懷
    疑，而得確信其為真實之程度者，始得據為有罪之認定，倘
    其證明尚未達到此一程度，而有合理性懷疑之存在時，即無
    從為有罪之認定，最高法院著有92年台上字第128號、30年
    上字第816號、76年台上字第4986號判例可資參照。
三、公訴意旨認被告涉犯侵害上開違反個資法罪嫌，係以被告於
    警詢及偵查中之供述、告訴人於警詢之指訴及偵查中之證述
    、證人謝文榮於警詢之指證、附件所示紙張影本1張、員警
    現場蒐證照片70張、路口監視器影像截圖37張、員警職務報
    告及車輛詳細資料報表為其論據。
四、訊據被告堅決否認有何違反個資法犯行，辯稱：「建德牙醫
    」、「甲○○醫生」等文字是告訴人診所招牌自己公布出來的
    ，文字內容也沒有損害任何人的利益。我沒有到處貼文34幾
    張，當時沒有出門，起訴書所載機車是謝文榮的，但我不認
    識謝文榮，監視器錄到的機車顏色、安全帽、眼鏡都不是我
    的，我的眼鏡是黃色的。我花壇鄉車路街196巷37號住處門
    口前有30坪空地，任何人來停車，我都不介意，但都沒有人
    跟我借地停車，所以任何人停放機車，我也不知道等語。經
    查：
  ㈠個資法第19條第1項規定：「非公務機關對個人資料之蒐集或
    處理，除第6條第1項所規定資料（按：即病歷、醫療、基因
    、性生活、健康檢查、犯罪前科）外，應有特定目的，並符
    合下列情形之一者：⑴法律明文規定。⑵與當事人有契約或類
    似契約之關係，且已採取適當之安全措施。⑶當事人自行公
    開或其他已合法公開之個人資料。⑷學術研究機構基於公共
    利益為統計或學術研究而有必要，且資料經過提供者處理後
    或經蒐集者依其揭露方式無從識別特定之當事人。⑸經當事
    人同意。⑹為增進公共利益所必要。⑺個人資料取自於一般可
    得之來源。但當事人對該資料之禁止處理或利用，顯有更值
    得保護之重大利益者，不在此限。⑻對當事人權益無侵害。
    」同法第20條第1項規定：「非公務機關對個人資料之利用
    ，除第6條第1項所規定資料外，應於蒐集之特定目的必要範
    圍內為之。但有下列情形之一者，得為特定目的外之利用：
    ⑴法律明文規定。⑵為增進公共利益所必要。⑶為免除當事人
    之生命、身體、自由或財產上之危險。⑷為防止他人權益之
    重大危害。⑸公務機關或學術研究機構基於公共利益為統計
    或學術研究而有必要，且資料經過提供者處理後或經蒐集者
    依其揭露方式無從識別特定之當事人。⑹經當事人同意。⑺有
    利於當事人權益。」本件告訴人自承在花壇鄉中山路開設建
    德牙醫診所，並有該診所網路地圖照片可證，且一般診所內
    均會懸掛開業醫師姓名之醫師執照及開業證明，此為當事人
    同意、自行公開或合法公開之個人資料，則被告涉嫌張貼之
    內容既為「建德牙科」、「甲○○醫師」等文字，本屬告訴人
    同意、自行公開或合法公開之個人資料，該資料既為告訴人
    開設牙醫診所公開之資料，故被告涉嫌處理、利用告訴人之
    職業牙科醫師及姓名一節，對告訴人之權益尚無侵害。此外
    ，個資法第20條第1項所規定之個人資料之「利用」，依其
    法條文義，係指個人資料之「蒐集」後之利用，被告縱有利
    用告訴人之職業及姓名等個人資料，但告訴人之職業及姓名
    既為公開之資料，被告之使用行為即難認該當條文所謂之「
    蒐集」。
  ㈡公訴意旨雖以告訴人診所附近之花壇鄉路口監視器有錄到被
    告疑似有騎乘車號000-000號機車之正面及背影影像與部分
    涉嫌人張貼紙張之影像，且被告之花壇鄉中庄村車路街196
    巷37號住處門口亦曾停放該部機車（見偵卷第177-179頁）
    ，惟監視器錄得張貼者之影像均在夜間，距離較遠，無法看
    出張貼者長相細節樣貌。而被告雖有疑似騎乘上開機車之情
    形，且騎士正面及背影影像之比對結果亦與被告相貌相似（
    見偵卷第185頁），然監視器錄得被告疑似騎乘該車之時間
    僅為110年6月13日夜間及110年9月26日白天，110年9月26日
    之騎士正面影像容或與被告面貌相似，但監視器影像仍稍嫌
    模糊，尚難認為與被告面像高度吻合。至上開機車固曾經停
    放在被告住處門口，惟證人即該機車登記車主謝文榮於警詢
    中供稱：大約於3、4年前與原車主蔡旭庭相约在彰化縣田中
    鎮達德商工附近的統一超商，由對方將雙證件及行照及機車
    一起交給我，我拿去辦理過戶，再借錢給原車主，原車主約
    1星期便再把機車借回去。我不知道監視器中騎乘該機車者
    是誰等語。另證人洪瑞滿於警詢中亦證稱：我擔任兆豐銀行
    南彰化分行行員，附件所示紙張是用該銀行廢紙背面列印，
    我不知道是誰張貼的。前陣子碎紙機故障，有先把廢紙綑綁
    放置在碎紙機旁待日後處理，不知道為何會外流被拿去影印
    。我與甲○○是世交好友，被告是我嫂嫂的遠房親戚，我跟他
    不熟，被告沒有去我們銀行收取廢紙，我看不出警方提供的
    監視器畫面截圖中的人是誰等語。從而，被告縱有曾經騎乘
    車號000-000號機車一事，仍尚難依前揭監視影像資料遽認
    確有於附表一、二時地張貼附件所示紙張。
五、綜上所述，被告否認曾有騎乘車號000-000號機車固未盡可
    信，惟附件所示內容中之「建德牙科」、「甲○○醫師」等個
    人資料屬告訴人同意、自行公開或合法公開之資料，依卷內
    證據亦難確認被告有張貼附件內容之行為。故檢察官所舉之
    證據尚不足以證明被告有違反個資法犯行，被告之犯行既不
    能證明，自應為無罪之諭知。
六、依刑事訴訟法第301條第1項，判決如主文。
本案經檢察官鍾孟杰偵查起訴，檢察官何金陞、詹雅萍到庭執行
職務。
中　　華　　民　　國　　111 　年　　9 　　月　　13　　日
                  刑事第七庭  審判長法官  梁義順
　　　　　　　　　            法      官  陳彥志
　　　　　　　　　            法      官  林于捷
以上正本證明與原本無異。
如不服本判決應於收受判決後20日內向本院提出上訴書狀，並應
敘述具體理由。其未敘述上訴理由者，應於上訴期間屆滿後20日
內向本院補提理由書（均須按他造當事人之人數附繕本）「切勿
逕送上級法院」。
告訴人或被害人對於判決如有不服具備理由請求檢察官上訴者，
其上訴期間之計算係以檢察官收受判決正本之日期為準。
中　　華　　民　　國　　111 　年　　9 　　月　　13　　日
                              書  記  官  施惠卿
附表一（發現時間：民國110年5月23日13時許及之前）
編號 時間 地點 1 110年5月23日13時許前某日某時 彰化縣○○鄉○○街000號花壇鄉農會斜對面鐵板圍牆 2 110年5月23日13時許前某日某時 彰化縣○○鄉○○街0號麥味登早餐店前電線桿（編號：金墩高幹62） 3 110年5月23日13時許前某日某時 彰化縣○○鄉○○街000號前電線桿（編號：0000000） 4 110年5月23日13時許前某日某時 彰化縣○○鄉○○街000號對面公告欄 5 110年5月1日22時8分許 彰化縣○○鄉○○路○000號前變電箱（編號：00-0000-00） 6 110年5月23日13時許前某日某時 彰化縣○○鄉○○街00號福延宮牌樓外廣告看板 7 110年5月15日23時26分許 彰化縣花壇鄉平和街139巷旁紅磚圍牆 8 110年5月23日13時許前某日某時 彰化縣○○鄉○○路000○000號花壇領鮮超市前電線桿 9 110年5月23日13時許前某日某時 彰化縣○○鄉○○路000號麥味登早餐店旁鐵板圍牆 10 110年5月23日13時許前某日某時 彰化縣○○鄉○○路0段○○○路路○○○○○○號：G4016CD15） 11 110年5月23日13時許前某日某時 彰化縣○○鄉○○路○○○巷○○○○號誌箱 12 110年5月23日13時許前某日某時 彰化縣○○鄉○○路000號全聯全聯福利中心停車場外行車管制號誌桿 13 110年5月23日13時許前某日某時 彰化縣○○鄉○○路000號花壇國小前廣告牌 14 110年5月23日13時許前某日某時 彰化縣○○鄉○○路000號花壇國小前電線桿（編號：HC75A102） 15 110年5月23日13時許前某日某時 彰化縣○○鄉○○路000號花壇國小前電線桿（編號：SZ90B85） 16 110年5月23日13時許前某日某時 彰化縣花壇鄉學前路與中正路口電線桿 17 110年5月23日13時許前某日某時 彰化縣○○鄉○○路0段000號阿宏豬腳爌肉專賣店鐵皮屋牆（2張） 18 110年5月23日13時許前某日某時 彰化縣○○鄉○○路0段○○○路○○○○○號誌桿 19 110年5月1日22時15分許 彰化縣○○鄉○○路0段○○○路○○○○○號誌桿 20 110年5月23日13時許前某日某時 彰化縣○○鄉○○路000○000號水文黃昏市場電桿（編號：0000000）（2張） 21 110年5月23日13時許前某日某時 彰化縣花壇鄉學前路水文黃昏市場電桿（編號：0000000）（2張） 22 110年5月23日13時許前某日某時 彰化縣○○鄉○○路○○○巷○○○○○號：0000000） 23 110年5月23日13時許前某日某時 彰化縣○○鄉○○街000號大肚魚雞腿飯旁路牌桿 24 110年5月23日13時許前某日某時 彰化縣○○鄉○○街000號旁變電箱（編號：483373TPC） 25 110年5月23日13時許前某日某時 彰化縣○○鄉○○路00號喜美超市前變電箱 26 110年5月23日13時許前某日某時 彰化縣○○鄉○○路000號彰化第一信用合作社旁電桿 27 110年5月23日13時許前某日某時 彰化縣○○鄉○○路0段00號佳仁堂中醫診所前電桿 28 110年5月23日13時許前某日某時 彰化縣○○鄉○○路000號安歆養護之家旁中正路348號對面電桿 29 110年5月23日13時許前某日某時 彰化縣○○鄉○○路0段000號花壇國中旁電桿（編號：大埔幹114G4117） 30 110年5月5日15時許 彰化縣花壇鄉中橋街與花橋街口廟旁舊衣回收桶 31 110年5月23日13時許前某日某時 彰化縣花壇鄉彰員路與中橋街口電桿 32 110年5月23日13時許前某日某時 彰化縣花壇鄉彰員路與中橋街口電桿 33 110年5月1日22時28分許 彰化縣花壇鄉中橋街與花南路口電桿 34 110年5月15日23時38分許 彰化縣花壇鄉中山路1段與東外環（臺74甲線）路口牆壁 
附表二（發現時間：民國110年8月30日某時）
編號 時間 地點 1 110年8月30日前某日某時 彰化縣○○鄉○○路0段00號建德牙醫前鐵柱 2 110年8月30日前某日某時 彰化縣○○鄉○○路0段00號建德牙醫前公車站牌 3 110年8月30日前某日某時 彰化縣○○鄉○○街000號花壇鎮農會茉莉花壇夢想館前門柱 4 110年8月28日21時5分許 彰化縣○○鄉○○街000號花壇鎮農會前變電箱（2張） 5 110年8月30日前某日某時 彰化縣○○鄉○○街000號前變電箱 6 110年8月30日前某日某時 彰化縣○○鄉○○路000號安歆養護之家前變電箱柱 7 110年8月30日前某日某時 彰化縣○○鄉○○路000號前 8 110年8月28日21時10分許 彰化縣○○鄉○○路0段000號50嵐飲料店前交通號誌控制箱 9 110年8月30日前某日某時 彰化縣○○鄉○○路000號中正路前電桿（中正路120號武田藥局對面） 10 110年8月30日前某日某時 彰化縣○○鄉○○路000號中正路前變電箱 11 110年8月30日前某日某時 彰化縣○○鄉○○路00號花壇鄉立圖書館前中華電信機電箱 12 110年8月30日前某日某時 彰化縣○○鄉○○路00號花壇鄉立圖書館前變電箱 13 110年8月30日前某日某時 彰化縣○○鄉○○路000號麥味登早餐店旁鐵皮 14 110年8月30日前某日某時 彰化縣○○鄉○○路00○0號寶雅前變電箱 15 110年8月30日前某日某時 彰化縣○○鄉○○路00○00號昌明牙醫診所前 16 110年8月30日前某日某時 彰化縣○○鄉○○路0段○○○街○○○○○號；大埔幹G4116 FC66） 17 110年8月30日前某日某時 彰化縣花壇鄉彰員路2段與中橋街口之「中橋街」路牌 18 110年8月30日前某日某時 彰化縣花壇鄉靜音兒童公園前變電箱 19 110年8月30日前某日某時 彰化縣花壇鄉中橋街與花南街口廣告牌 20 110年8月30日前某日某時 彰化縣○○鄉○○路00號喜美超市前變電箱 21 110年8月30日前某日某時 彰化縣○○鄉○○路000○000號水文黃昏市場前燈桿（編號：0000000） 22 110年8月30日前某日某時 彰化縣○○鄉○○路000號酉生印刷對面鐵皮 23 110年8月30日前某日某時 彰化縣○○鄉○○路0段000號阿宏豬腳爌肉專賣店鐵皮屋牆 24 110年8月30日前某日某時 彰化縣○○鄉○○路000○000號花壇領鮮超市前變電箱 25 110年8月30日前某日某時 彰化縣○○鄉○○路0段00號佳仁堂中醫診所招牌旁牆壁 26 110年8月30日前某日某時 彰化縣○○鄉○○路0段00巷○00巷00弄○○○○○○號：學前幹G4016 DD38） 27 110年8月30日前某日某時 彰化縣○○鄉○○路0段00號番茄村早餐店外變電箱 28 110年8月30日前某日某時 彰化縣○○鄉○○路0段000號台中商銀外變電箱 29 110年8月30日前某日某時 彰化縣○○鄉○○路000號花壇國小附近中正路前廣告牌 30 110年8月30日前某日某時 彰化縣○○鄉○○路00號育成幼兒園對面舊衣回收箱 31 110年8月30日前某日某時 彰化縣○○鄉○○路0段000號午玥健康鍋物前變電箱 32 110年8月30日前某日某時 彰化縣○○鄉○○路000號全聯福利中心停車場外燈箱（2張） 33 110年8月30日前日某日某時 彰化縣○○鄉○○路○○○巷○○○號誌控制箱旁廣告牌 
附件：